【裁判字號】    90,上更(一),113
【裁判日期】    900530
【裁判案由】    懲治走私條例
【裁判全文】
臺灣高等法院臺中分院刑事判決          民國九十年度上更(一)字第一一三號
    上  訴  人
    即  被  告  丙○○
                乙○○
    右二人共同
    選任辯護人  謝錫深
    被      告  丁○○
右上訴人等因懲治走私條例案件，不服臺灣臺中地方法院中華民國八十八年十二月卅
一日第一審判決（民國八十八年度訴字第二一一五號，起訴案號：臺灣臺中地方法院
檢察署民國八十八年度偵字第九五九六號），提起上訴，判決後，經最高法院發回更
審，本院判決如左：
    主      文
原判決撤銷。
丙○○、乙○○、丁○○共同私運管制物品進口逾公告數額，丙○○處有期徒刑壹年
肆月；乙○○處有期徒刑壹年拾月；丁○○處有期徒刑壹年陸月。
    事      實
一、丙○○為聯輝航業股份有限公司（下稱聯輝公司）之實際負責人兼總經理，僱用
    丁○○擔任該公司所屬「聯輝一號」貨輪之船長，並由其胞兄乙○○擔任「聯輝
    一號」貨輪之大管。丙○○、乙○○、丁○○三人均明知未經向海關申報，不得
    運輸貨物進入國境，竟共同基於私運管制物進口犯意之聯絡，利用「聯輝一號」
    貨輪自高雄港啟航前往香港載運廢鐵及高嶺土之機會，由丙○○接受具有共同犯
    意聯絡之香港籍成年男子蔡成洲之委託，在香港地區，將大陸地區產製之花生仁
    八二九袋〔共重四八萬公斤，完稅價格為新台幣（下同）一五、九五○、四○○
    元〕、乾花菇二五袋（共重三三七五公斤，完稅價格一、一六五、○五○元）夾
    藏在船艙所載運之高嶺土中，丙○○並以電話指示丁○○配合私運進口。乙○○
    則受具有共同犯意聯絡之綽號「王哥」成年男子之委託，在香港地區，於該貨輪
    之船首尖艙中，夾藏洋煙一六○箱（MI-NE 八○箱，完稅價格一、一四○、○○○元；MILD SEVEN八○箱，完稅價格五六八、○○○元）、大陸地區產製之茶葉
    六○公斤（完稅價格二、五八九元）、茶葉四二公斤（完稅價格一、四五○元）
    、茶餅四五四‧五公斤（完稅價格三一、三七九元）、茶磚八○公斤（完稅價格
    一一、○四六元）、茶磚二○公斤（完稅價格八六三元）等物品，並於「聯輝一
    號」貨輪自香港啟航回台途中，告知具有共同犯意聯絡之丁○○。丁○○等人乃
    於民國八十八年三月十四日，未經向海關申報，將上開二批完稅價格均逾十萬元
    之公告管制進口物品，私運進入台中港第二十四號碼頭。嗣八十八年三月十五日
    ，為財政部台中關稅局查獲，並扣得前揭之物品。
二、案經財政部台中關稅局移請法務部調查局航業海員調查處報請台灣台中地方法院
    檢察署檢察官偵查起訴。
    理      由
一、查上訴人即被告（下稱被告）丙○○、乙○○、丁○○等右開未向海關申報，私
    運右開物品進入台中港，為財政部台中關稅局查獲之事實，已據被告等三人於法
    務部調查局台中市調查站、航業海員調查處台中組、檢察官偵查、原審及本院審
    理時分別坦認不諱，核與印尼籍船員ＢＥＢＹＩＣＨＷＡＮ、ＣＨＡＩＲＵＬＩ
    ＡＮＳＪＡＭ等二人供述之情節相符，並有財政部台中關稅局扣押貨物、運輸工
    具收據及搜索筆錄一份在卷可憑。被告等走私進口之物品，其完稅價格共為新台
    幣一千八百八十七萬零七百七十七元，其中大陸花生仁為一千五百九十五萬零四
    百元；大陸乾花菇為一百一十六萬五千零五十元；大陸茶葉為二千五百八十九元
    ；大陸茶葉一千四百五十元；大陸茶餅為三萬一千三百七十九元；大陸茶磚一萬
    一千零四十六元、八百六十三元、ＭＩ－ＮＥ洋煙為一百一十四萬元；ＭＩＬＤ
    ＳＥＶＥＮ洋煙五十六萬八千元等情；亦有財政部台中關稅局八十九年一月七日
    中普機字第八九一○○一二○號函附卷可憑（原審卷宗八十九頁）。均屬逾公告
    數額之管制物品。
二、被告乙○○、丁○○等雖辯稱私運進口之茶葉、茶餅、茶磚及洋煙等物，係欲運
    至中國大陸，並非欲走私至台灣云云，惟上述物品係於台中港內查獲，已進入國
    境，其等行為已屬私運進口。被告等三人另辯稱，蔡成洲係高額土貨主，不知其
    將花生仁、乾花菇夾藏在船艙所載高嶺土中云云，但丙○○於偵查中供稱，貨主
    蔡成洲有打電話給伊，叫伊幫忙裝貨，他是高嶺土的貨主，貨到了交何人伊不知
    道（八十八年度偵字第九五九六號卷第十二頁背面），丁○○於法務部調查局航
    業海員調查處台中組及偵查中供稱：八十八年三月五日（詳細日期記不清楚）船
    抵香港外海，丙○○以電話告訴伊，將未申報之約四百餘噸花生及三噸香菇夾藏
    在高嶺土中裝船運回台灣（八十八年度偵字第九五九六號卷第二十二頁背面、第
    七十頁背面）。乙○○於偵查及原審亦稱，伊在香港有上岸，伊知道好像有一些
    東西沒有報關各等情，足見被告等三人均知悉高嶺土中有夾藏花生仁、乾花菇等
    物品，未報關而私運進口，是被告等所辯上情，均屬卸責之詞，殊無可採。
三、按受蔡成洲委託，在香港地區，將大陸地區產製之花生仁及乾花菇夾藏在船艙所
    載運之高嶺土，並以電話提示丁○○配合私運進口之人係被告丙○○，已據被告
    丙○○於偵查時供認不諱，核與被告丁○○於法務部調查局航業海員調查處，偵
    查時供述情節相符，已如上述，丁○○於本審調查時，亦供述明確，應可認定。
四、綜上，被告等三人私運進口大陸地區產製之花生仁、乾花菇，被告乙○○、丁○○私運進口洋煙、大陸地區產製之茶葉、茶餅、茶磚等物品，合計各逾十萬元，
    均屬逾公告數額之管制物品之事證已臻明確，犯行均堪認定。
五、按香港地區雖於一九九七年七月一日移交大陸接管，但台灣地區對香港地區之貿
    易仍採直接方式為之，與其他大陸地區有別，就現實情勢以觀，我國台灣地區與
    香港地區間之貿易，雖非純綷國際貿易，亦非純綷國內貿易，惟因其物品之進口
    仍須辦理通關手續，故香港澳門關係條例第三十五條第二項第三項分別規定台灣
    地區與之進行貿易往來以進口或出口論，並依有關進口或出口之相關法令規定辦
    理。有行政院大陸委員會九十年四月廿日（九十）陸港字第九○○五九八八號函
    附卷可資參照（見本審卷第廿二頁），本案被告等所私運進口之花生仁、乾菇花
    、茶葉、茶餅、茶磚等物品，雖係大陸產製，但其私運起點係在香港地區，已據
    被告丁○○於本審調查時供述詳明（見本審卷第卅六頁），而非自大陸地區私運
    進口，係屬行政院依懲治走私條例第二條第四項所公告管制物品項目及其數額之
    「丙項」之四，並非屬「丁項」之管制進口物品，洋煙亦屬「丙項」之一之管制
    進口物品。
六、核被告丙○○、乙○○、丁○○等所為，均係犯懲治走私條例第二條第一項之私
    運管制物品進口罪，被告三人與已成年之蔡成洲間，就私運花生仁、乾花菇、進
    口部分；被告乙○○、丁○○與已成年之綽號「王哥」者間，就私運茶葉、茶餅
    、茶磚及洋煙進口部分，互有犯意聯絡、行為分擔，均為共同正犯。
七、原審為科刑之判決，固非無見，惟原判決認被告乙○○係受蔡成洲之委託私運花
    生仁、乾花菇等物品進口，尚有未洽，被告等私運管制物品進口之起運點，係在
    香港地區，原判決未認定明確，亦有不當，又本件私運進口之物品為花生仁、乾
    花菇、茶葉、茶餅、茶磚及洋煙，均為民生物品，對於社會危害尚非鉅大，原審
    分別就被告丙○○、乙○○、丁○○依序量處有期徒刑一年六月、二年、一年八
    月，尚嫌過重，被告等上訴理由，指摘原判決量刑過重，尚非全無理由，及有上
    開可議之處，自應由本院將原判決撤銷改判。爰審酌被告等犯罪之動機、手段、
    犯罪後之態度及私運進口之物品數量、價值及被告等犯罪情節輕重等一切情狀，
    各量處如主文第二項所示之刑。扣案之洋煙非被告等所有，亦非違禁物，宜由有
    關主管機關依相關規定處分沒入，至其餘私運進口之花生仁、乾花菇、茶葉、茶
    餅、茶磚等物，已經台中關稅局依八十八年機字第一三之八之（一）處分書處分
    沒入（見原審卷第七一頁），爰不另為沒收之諭知，併此明。
八、據上論斷，應依刑事訴訟法第三百六十九條第一項前段、第三百六十四條、第二
    百九十九條第一項前段，懲治走私條例第二條第一項、第十一條，刑法第二十八
    條，判決如主文。
本案經檢察官甲○○到庭執行職務。
中      華      民      國      九十     年       五      月    三十    日
                                  臺灣高等法院臺中分院刑事第一庭
                                        審判長法  官  陳  紀  綱
                                              法  官  蕭  錦  鍾
                                              法  官  陳  登  源
右正本證明與原本無異。
如不服本判決應於收受送達後十日內向本院提出上訴書狀，其未敘述上訴之理由者並
得於提起上訴後十日內向本院補提理由書（均須按他造當事人之人數附繕本）。
                                              書記官  林  桂  鳳
中      華      民      國      九十     年       六      月     一     日
附錄論罪科刑之法條︰
懲治走私條例第二條第一項：私運管制物品進口、出口逾公告數額者，處七年以下有
期徒刑，得併科新臺幣二十萬元以下罰金。                                  Ｉ


司法院資訊處製作；財團法人民間司法改革基金會備份。
